【裁判字號】    97,易,1135
【裁判日期】    970806
【裁判案由】    詐欺
【裁判全文】
臺灣彰化地方法院刑事判決              97年度易字第1135號
公  訴  人  臺灣彰化地方法院檢察署檢察官
被      告  乙○○
                    （現因另案羈押在臺灣南投看守所）
上列被告因詐欺案件，經檢察官提起公訴（97年度偵字第4029號
），本院判決如下：
    主  文
乙○○意圖為自己不法之所有，以詐術使人將本人之物交付，處
有期徒刑參月，如易科罰金，以新臺幣壹仟元折算壹日。
    犯罪事實
一、乙○○明知自己身無分文，並無給付加油款項之能力及意願
    ，竟仍於民國97年4 月9 日中午12時11分許（起訴事實誤為
    12時許），基於為自己不法所有之意圖，騎乘其所竊得之車
    牌號碼FQ8-976 號機車（竊盜部分業經本院97年度彰簡字第
    497 號判處有期徒刑4 月），搭載不知情之丙○○（另為不
    起訴處分），因該贓車之汽油耗盡，遂至彰化縣彰化市○○
    ○路183 號全國加油站，向該加油站成年員工甲○○要求為
    其所騎乘之機車加油，致甲○○誤信乙○○有支付能力，而
    依指示在上開機車油箱內注入價值新臺幣（下同）91元之95
    無鉛汽油，乙○○見加滿油後竟又拿出小籠包子，表示要給
    甲○○當作加油費用，見甲○○拒不接受後，隨即搭載丙○
    ○逃離現場，經警調閱監視錄影設備後始循線查獲上情。
二、案經彰化縣警察局彰化分局報請臺灣彰化地方法院檢察署檢
    察官偵查起訴。
    理  由
一、按被告以外之人於審判外之陳述，雖不符刑事訴訟法第159
    條之1 至第159 條之4 之規定，而經當事人於審判程式同意
    作為證據，法院審酌該言詞陳述或書面陳述作成時之情況，
    認為適當者，亦得為證據。當事人、代理人或辯護人於法院
    調查證據時，知有第159 條第1 項不得為證據之情形，而未
    於言詞辯論終結前聲明異議者，視為有前項之同意，刑事訴
    訟法第159 條之5 定有明文。查本案全部卷證，公訴人、被
    告均不爭執其證據能力，本院復衡以該等供述證據作成時之
    情況，應為適當，是可認後述所引用證據之證據能力均無疑
    義，合先敘明。
二、訊據被告乙○○固然坦承其於上開時、地，加油後未付款即
    行離開之事實，惟矢口否認有為自己不法所有之意圖及詐欺
    犯意，辯稱：「伊當時有想拿錢給加油員，打開皮包才發現
    錢不見，伊就想拿證件給加油員，但是加油員不接受，伊只
    好騎機車離開，伊是要拿包子請加油員吃」云云。經查，上
    揭犯罪事實，業據證人即加油站員工甲○○於警、偵訊時證
    述明確，且有該加油站監視錄影設備翻拍照片5 張、全國加
    油站股份有限公司電子計算機統一發票1 紙在卷可稽，且經
    核閱本院97年度彰簡字第497 號全卷屬實，而證人甲○○於
    偵查中復結證稱：「被告確實未拿證件給伊抵押，而是拿小
    籠包」等語（見偵查卷第32至33頁），且證人甲○○與被告
    素不相識，實無設詞攀誣之理，足認證人甲○○前揭所述應
    堪採信。又被告先於偵查中辯稱加滿油後才發現身上沒帶錢
    云云，後於本院審理時翻異前詞辯稱欲付錢時始發現皮包內
    之現金遺失云云，後又陳稱案發當日現金係放在外套或是褲
    子口袋，皮包內未放現金云云（見本院97年7 月29日審判筆
    錄），其所辯前後反覆矛盾，已難採酌；況衡情一般人加完
    油若發現自己未帶錢，正常之處理方式應係留下明確之聯絡
    方式，並於最短時間內即行返還油錢，絕非逕自離開加油站
    後不聞不問，反觀被告不僅騎乘贓車加油未付款，隨即逃離
    加油站，其後又未立即返回給付油錢，足認被告於加油前即
    明知自己身無分文，且憑恃其所騎乘之機車為贓車而無從查
    證，而蓄意詐取油品之意圖甚明。綜上所述，被告所辯均係
    事後卸責之詞，本案事證明確，被告上開詐欺犯行，洵堪認
    定，應予依法論科。
三、核被告乙○○所為，係犯刑法第339條第1項之詐欺取財罪。
    爰審酌被告明知其身無分文足可支付加油款項，其亦無給付
    加油款項之真意，竟仍為貪圖小利，佯向證人加油站員工詐
    取油品，致該加油站受有財產上之損害，漠視他人之財產法
    益，且其於犯後一再飾詞以辯，顯無悔意，態度不佳，惟念
    被告已於97年5 月11日清償加油款項，有還款憑據1 紙在卷
    可按（見偵查卷第34頁），且被告詐得之油品價值尚屬輕微
    ，與其犯罪動機、手段、智識程度、生活狀況等一切情狀，
    量處如主文所示之刑，並諭知易科罰金之折算標準，以示懲
    儆。
據上論斷，應依刑事訴訟法第299 條第1 項前段、刑法第339 條
第1項 、第41條第1 項前段，刑法施行法第1 條之1 第1 項、第
2 項前段，判決如主文。
本案經檢察官蔡明達到庭執行職務。
中    華    民    國    97    年    8     月    6     日
                  刑事第一庭    審判長法官  簡璽容
                                法      官  郭麗萍
                                法      官  胡宜如
以上正本證明與原本無異。
如不服本判決，應於送達後10日內向本院提出上訴狀，上訴書狀
應敘述具體理由（須附繕本）。
告訴人或被害人對於判決如有不服具備理由請求檢察官上訴者，
其上訴期間之計算係以檢察官收受判決正本之日期為準。
中    華    民    國    97    年    8     月    6     日
                                書  記  官  蕭秀吉
附錄本案論罪科刑法條：
中華民國刑法第339條
意圖為自己或第三人不法之所有，以詐術使人將本人或第三人之
物交付者，處5 年以下有期徒刑、拘役或科或併科1 千元以下罰
金。
以前項方法得財產上不法之利益或使第三人得之者，亦同。
前二項之未遂犯罰之。


司法院資訊處製作；財團法人民間司法改革基金會備份。
